臺灣臺北地方法院刑事判決　　　　　　 96年度簡上字第428號
上　訴　人　臺灣臺北地方法院檢察署檢察官
被　　　告　乙○○
上列上訴人因被告詐欺案件，不服本院於中華民國96年10月15日
所為96年度簡字第3132號第一審判決（聲請簡易判決處刑案號：
96年度偵字第12055號），提起上訴，本院合議庭為第二審判決
如下：
    主  文
原判決撤銷。
乙○○幫助共同意圖為自己不法之所有，以詐術使人將本人之物
交付，處有期徒刑月，如易科罰金，以新臺幣壹仟元折算壹日
，減為有期徒刑壹月又拾伍日，如易科罰金，以新臺幣壹仟元折
算壹日。
    事  實
一、乙○○明知社會上詐騙案件層出不窮，並可預見將自己之銀
    行帳戶存摺、金融卡及密碼提供他人使用，恐遭利用作為人
    頭帳戶，作為詐欺集團匯款之用。詎其基於幫助他人詐欺取
    財之未必故意，竟於民國96年2月10日，在臺北縣五股鄉之
    德音國小附近，以每本存摺新臺幣（下同）2,000元之代價
    ，將不知情之其夫林盛榮所申請之第一商業銀行泰山分行（
    以下簡稱「第一銀行泰山分行」）之帳號第00000000000號
    帳戶存摺、提款卡與密碼販售與詐欺集團所屬之某真實姓名
    年籍均不詳、自稱「金先生」之成年成員。而該詐欺集團成
    員在取得林盛榮前開第一銀行泰山分行存摺等物後，即由該
    詐欺集團某女成年成員共同基於意圖為自己不法所有之犯意
    聯絡，於96年2月10日後的某日，向先前已遭在SKYPE網路電
    話詐騙匯款之丙○○佯稱：需至提款機操作以確認身分並補
    足差額等語，使丙○○陷於錯誤，遂依指示，於96年2月26
    日13時34分，匯款10,000元（聲請簡易判決處刑書誤載為23
    ,558 元）至林盛榮所有之前揭第一銀行泰山分行帳戶內，
    匯款後旋遭詐騙集團成員提領一空。俟丙○○發現有異，始
    報警循線查知上情。
二、案經丙○○訴由臺北市政府警察局松山分局報請臺灣臺北地
    方法院檢察署檢察官偵查後聲請簡易判決處刑。
    理  由
一、上開犯罪事實，業據被告乙○○於警詢時坦承不諱（見甲○
    96年度偵字第12055號卷第18至20頁），並據告訴人丙○○
    指述受騙匯款至林盛榮所有之前揭帳戶之經過綦詳（見同上
    偵查卷第33頁、第128至129頁），證人即被告之丈夫林盛榮
    於警詢中亦證述前揭帳戶係由被告使用明確。此外，並有第
    一商業銀行泰山分行96年4月18日（96）一泰字第86號函檢
    附前揭林盛榮帳戶之開戶資料及交易明細表，及告訴人丙○
    ○所提出之中華郵政公司轉帳交易明細表在卷可稽（見同上
    偵查卷第37頁、第76至82頁），是被告任意性自白有上開證
    據足資佐證，堪認與事實相符，可以採信。綜上，本案事證
    明確，被告出售前揭林盛榮帳戶供他人詐騙財物之犯行，洵
    堪認定，應予依法論罪科刑。
二、按刑法上之幫助犯，係對於犯罪與正犯有共同之認識，而以
    幫助之意思，對於正犯資以助力，而未參與實施犯罪之行為
    者而言（最高法院88年度台上字第1270號判決要旨參照）。
    被告係基於幫助他人詐欺取財之未必（不確定）故意，將其
    夫林盛榮所有之前揭金融帳戶之存摺、提款卡、密碼等資料
    販售與自稱「金先生」之成年男子，進而幫助詐欺集團成員
    共同實施詐術，使被害人丙○○陷於錯誤，匯款至林盛榮所
    有之前揭帳戶內，因而遂行詐欺取財犯行，故核被告所為，
    應論以刑法第30條第1項前段、第339條第1項之詐欺取財罪
    之幫助犯。自稱「金先生」之成年男子與詐欺集團成員間，
    就上開詐欺取財犯行，有犯意聯絡及行為分擔，為共同正犯
    。被告以一提供金融帳戶之幫助行為，使詐欺集團成員得以
    藉此實施詐術，因被告僅有一幫助行為，仍僅論以一幫助共
    同詐欺取財罪。又被告係基於幫助他人實施詐欺取財行為之
    犯意而為本案犯行，爰依刑法第30條第2項規定，按正犯之
    刑減輕之。原審認被告罪證明確，並適用刑事訴訟法第449
    條第1項前段、第3項、第454條第2項，刑法第339條第1項、
    第30條第1項前段、第2項、第41條第1項前段，刑法施行法
    第1條之1，中華民國九十六年罪犯減刑條例第2條第1項第3
    款、第7條、第9條規定，判處被告「有期徒刑月，如易科
    罰金，以新臺幣壹仟元折算壹日，減為有期徒刑壹月又拾伍
    日，如易科罰金，以新臺幣壹仟元折算壹日」，固非無見。
    惟查被告係將林盛榮所有之前揭帳戶販售與自稱「金先生」
    之人，被害人丙○○係於SKYPE網路電話中遭真實姓名不詳
    之成年女子詐騙，顯見被告所幫助詐欺者非僅1人而係詐欺
    集團，原審並未將被告所幫助詐欺取財行為之正犯數人論以
    共同正犯，容有未洽。上訴人即檢察官以被告尚有臺灣板橋
    地方法院檢察署96年度偵字第26070號案件併案，指摘原審
    未及斟酌審判，難認原判決允當，雖無理由（詳如後述），
    然原判決既有如上述未洽之處，應由本院合議庭將原判決撤
    銷改判。爰審酌被告出售帳戶供他人作為不法目的使用，致
    影響社會金融交易秩序及助長詐欺活動之發生，並因此增加
    被害人事後向幕後詐欺集團成員追償及刑事犯罪偵查之困難
    ，暨被告之智識程度、生活狀況、犯後態度等一切情狀，量
    處如主文所示之刑，並諭知易科罰金之折算標準，並依中華
    民國九十六年罪犯減刑條例第2條第1項第3款之規定，減輕
    其宣告刑2分之1，及諭知易科罰金之折算標準。
三、檢察官上訴與移送併案審理之臺灣板橋地方法院檢察署96年
    度偵字第26070號案件，與本案無一罪之法律關係，上訴無
    理由，其理由如下：(1)查併案部分檢察官指稱被告於96年1
    月中旬某日，在臺北縣五股鄉○○路「加達快遞」，以不詳
    之代價，將其所有之臺灣郵政股份有限公司（下稱臺灣郵政
    公司）泰山郵局帳號00 000000000000號帳戶之存摺、提款
    卡、印章及密碼，交寄予某詐欺集團利用。嗣邱珠華、陳淑
    慧、羅麗香3人分別於同年1月16日、同年1月18日及同年1月
    17 日，遭詐騙集團以中獎需加入會員繳交會費為由，詐騙
    邱珠華、陳淑慧、羅麗香3人分別匯款50,000元、100,000萬
    元、120,000元至乙○○上開帳戶內，認被告乙○○之上開
    幫助詐欺犯行與本件之犯罪時間緊接，手段相同，又係以同
    一販賣帳戶行為幫助詐欺，顯基於單一犯意為之，為同一犯
    罪事實，依審判不可分原則，該案應為起訴效力所及云云。
    (2)而查被告於併案部分之警詢及偵訊中，均堅稱伊於96年1
    月10幾日看報紙廣告說可以辦萬泰銀行現金卡，伊要辦現金
    卡，所以才跟對方聯絡，對方要求伊寄存摺、提款卡、印章
    和密碼，伊就全部寄給一位葉姓小姐，伊都是用手機聯絡，
    葉叫伊寄到嘉義縣金國花站，伊從五股鄉○○路的加達快遞
    寄出，現金卡後來沒有下來，伊再找就找不到人等語，伊交
    付存摺、提款卡等與他人之時間、方式及目的，顯然與本案
    不同，自非係出於一個單一犯意為之，即非同一犯罪事實。
    又刑法於95年7月1日已無連續犯之規定，自難認定併案部分
    與本案有何一罪關係，應退回檢察官另依法處理，併此敘明
    。
四、一造辯論判決：被告本院經合法傳喚，無正當之理由不到庭
    ，爰不待其陳述，逕行判決。
據上論斷，應依刑事訴訟法第455條之1第1項、第3項、第371條
、第369條第1項前段、第364條、第299條第1項前段，刑法第30
條第1項前段、第2項、第28條、第339條第1項、第41條第1項前
段，刑法施行法第1條之1，中華民國九十六年罪犯減刑條例第2
條第1項第3款、第7條、第9條，判決如主文。
本案經檢察官楊智綸到庭執行職務。
中　　華　　民　　國　　96　　年　　12　　月　　31　　日
　　　　　　　　　刑事第十庭審判長法　官　林春鈴
                                  法　官  李桂英
                                  法　官  林柏泓
以上正本證明與原本無異。
不得上訴。
  　　　　　　　　　　　　　　　　書記官　黃鈴容
中　　華　　民　　國　　96　　年　　12　　月　　31　　日
附錄本案論罪科刑法條全文：
中華民國刑法第339條
（普通詐欺罪）
意圖為自己或第三人不法之所有，以詐術使人將本人或第三人之
物交付者，處5年以下有期徒刑、拘役或科或併科1千元以下罰金
。
以前項方法得財產上不法之利益或使第三人得之者，亦同。
前二項之未遂犯罰之。
